臺灣臺北地方法院民事判決　　　　　　 93年度重訴字第360號
原　　　告　甲○○
訴訟代理人　吳忠德律師
被　　　告　乙○○
　　　　　　　　　　　　四樓
訴訟代理人　陳德峰律師
　　　　　　賴俊睿律師
上列當事人間侵權行為損害賠償事件，本院於民國93年12月30日
言詞辯論終結，判決如下：
    主  文
原告之訴及假執行之聲請均駁回。
訴訟費用由原告負擔。
    事實及理由
一、原告主張：被告向原告求婚不成而惱羞成怒，於90年10
    月27日，夥同訴外人劉家添、康文耀，趁原告位於台北市○
    ○路○段66巷18號3樓住處地下室鐵捲門未及關閉之際，無端
    闖入地下室，見原告座車駛入停妥後堵在車門旁，意圖不軌
    ，適逢當日駕車者為原告之兄朱則信，故報警處理，經本院
    91年度簡字第4404號、92年度簡上字第64號刑事判決，論被
    告以侵入住宅罪，處拘役20日確定，其間原告驚凜於被告與
    劉家添侵入其住處意圖不軌之犯行，深恐反覆遭受被告之騷
    擾而遇不測，不敢獨居在木新路住處，隔日即返回台中老家
    蟄居，後因偵查期間調閱木新路住處監視錄影帶，方查知被
    告及劉家添之前即曾數次在原告木新路住處出沒，其中同年
    10 月7日即曾見其二人探勘地下室之鬼祟身影，同年10月26
    日並曾假借看屋名義誘騙管理員，欲探知浩所居樓層及門踢
    詳情，更令被告深為驚恐。原告因此無法常駐台北，僅有需
    要時才回台北推動其珠寶事業，卻因南北奔波不利於工作進
    行，事業幾近中斷，收入銳減、入不敷出之狀況達2年之久
    ，被告之行為，顯已侵及原告本得享受私人生活不受干擾及
    獨居女子，與被告並非男女朋友關係，更未與被告同居，僅
    因公借用被告之處所作為工作室，被告竟經由劉家添以存證
    信函，誣指原告為被告同居女友，及涉嫌偷竊被告置於辦公
    處所之文件及美金，又向臺灣臺北地方法院檢察署狀告原告
    涉嫌竊其美金8萬元、珠寶首飾照片及籌設公司計畫書等財
    物，屢屢處心積慮指稱原告為其同居多年女友，故意誤導偵
    查方向，栽贓原告竊其財物，嚴重侵害原告名譽，被告就其
    所稱遺失之美金8萬元，不僅無法向檢察官交代舉證其來源
    或存在與否，且失竊時間、如何發現失竊等情境之主張，均
    數次前後矛盾，顯然蓄意誣告原告，企圖毀敗原告名譽，經
    臺灣臺北地方法院檢察署及臺灣高等法院檢察署為不起訴處
    分及再議駁回確定，還原告清白，然原告經此折騰，已身心
    俱疲，且原告經營珠寶設計工作室，特重顧客對原告個人商
    譽之信譽，被告誣告原告竊盜，已影響原告之社會評價及信
    譽甚重，侵害原告之名譽權。又原告因上開案件之折騰，91
    年間在氣憤難眠下患有重度憂鬱症，精神、名譽、健康均受
    極大傷害，被告竟不因上開案件偵查之進行而結束騷擾，於
    案件進行之際，原告台中家中居然半夜常有無聲電話響起，
    騷擾睡眠，於91年度偵字第10612號案件偵查完畢後，原告
    之兄朱則信還屢獲指明房屋是否待售之信函，連帶造成原告
    及家人莫大之困擾。92年6月12日，原告駕車出外洽公，一
    駛出木新路住處不久，即發現被告與不明人士共三人開車尾
    隨，意圖不軌，原告急智改駛往警局並同時報警，被告方急
    忙駛離。被告上開舉動已非一般男子追求對象之正常手段，
    令原告身心俱苦，應係民法第184、195條規定，負侵權行為
    損害賠償責任。依原告目前年收入高達0000000元及被告所
    稱之財力衡量，原告兩年無法工作之損失高達0000000元以
    上，加上原告生病所付出之醫療費及心靈所受創傷，原告請
    求0000000元之賠償，屬於合理之賠償金額。而聲明：被告
    應給付原告新台幣6000,000元，及自起訴狀繕本送達被告翌
    日起至清償日止，按年息5％計算之利息，並願供擔保聲請
    宣告假執行。
二、被告則以：兩造自85年間起至90年7月間止，確係同居情侶
    關係，90年7月18日至同年7月27日，被告出國洽公，回國後
    發現原告已搬離其住處，並將住處之鑰匙交給被告友人劉家
    添，託其轉交給被告父親，且被告所有之八萬元美金現鈔、
    珠寶首飾相片及籌組公司之計畫書等物品，也不翼而飛，被
    告本欲直接詢問原告，惟原告之兄朱則信告知原告已到美國
    ，要二個月後才回來，90年10月27日被告與劉家添在台北市
    ○○路附近，遇到朱則信開車外出，被告上前詢問原告之聯
    絡方式，朱則信要被告先到其住處地下室等候，朱則信竟報
    警謊稱被告侵入住宅，被告在台中市西屯區調解委員之建議
    下，才向檢方提出竊盜告訴。被告並無原告所稱之騷擾行為
    ，原告亦無法證明所罹憂鬱症，與被告行為有因果關係。又
    原告主張侵入住宅部分之侵權行為損害賠償請求權，已罹於
    時效而消滅等語，資為抗辯。而聲明：原告之訴及假執行之
    聲請均駁回，如受不利判決，願供擔保請准宣告免為假執行
    。
三、原告主張被告與劉家添共同基於無故侵入他人住宅之犯意聯
    絡，於90年10月27日晚間9時10分許，趁原告位於木新路住
    處之大樓地下室鐵捲門未關閉之際，由原告先行進入該大樓
    地下室，並走上一樓打開該樓大門，讓劉家添進入，相偕回
    到該大樓之地下室等候，嗣原告之兄朱則信駕車返回該大樓
    地下室，被告及劉家添即上前欲商談關於原告事，被告所犯
    無故侵入他人住宅罪，經本院92年度簡上字第64號刑事判決
    ，處拘役貳拾日確定之事實，業經原告提出刑事判決書為證
    ，被告辯稱並無侵入住宅行為云云，並不可取。惟按因侵權
    行為所生之損害賠償請求權，自請求權人知有損害及賠償義
    務人起，二年間不行使而消滅，自有侵權行為時起逾十年者
    亦同，民法第197條第1項定有明文。本件原告主張因被告上
    開無故侵入住宅犯行，受有隱私權及侵康權之侵害，惟其自
    承：被告夥同劉家添侵入住宅一事發生的當晚，原告在樓上
    ，接到兄長朱則信的行動電話，說被告與劉家添居然隱匿在
    原告家車庫，告訴原告說要將他們帶到大門口，於是原告拿
    起對講機，透過鏡頭看見被告、劉家添、康文耀，站在離鏡
    頭約二公尺地方，被告大聲叫囂辱罵，直到警察到場後，被
    告才比較收斂等語（見本院卷第78頁），足證原告於90年10
    月27日，即已知被告涉有侵入住宅犯行。被告辯稱原告於90
    年10月27日即已知有損害及賠償義務人，迄93年3月12日提
    起本件侵權行為損害賠償訴訟，原告之請求權已逾二年之時
    效而消滅，自屬有據。原告雖主張上開侵入住宅案件，迄92
    年11月25日才確定，原告發現患有憂鬱症的時間是91年5月
    24日，原告至此才知被告所為屬侵權行為，原告之侵權行為
    損害賠償請求權並未罹於時效云云。然查，侵權行為損害賠
    償請求權之時效，並非以法院判決確定為起算點，只要知有
    損害及賠償義務人，即開始起算，原告主張以92年11月25
    日刑事判決確定時為起算點，並不可取。又原告所提91年5
    月24日中山醫學大學附設醫院病歷，並未提及原告因被告上
    開侵入住宅案件受到之影響（見本院卷第183頁），原告主
    張應自91年5月24日起算侵權行為損害賠償之時效，亦不可
    取。
四、原告另主張被告向臺灣臺北地方法院檢察署狀告原告於90年
    7月18日至同年月27日間，利用被告出國洽商機會，在台北
    市○○區○○街74巷22號4樓，竊取被告所有之現金美金8
    萬元、珠寶首飾照片、底片及籌組公司計劃書等財物，業經
    臺灣臺北地方法院檢察署91年度偵字第4124號為不起訴處分
    、臺灣高等法院檢察署92年度上聲議字第1307號為再議駁回
    確定，並提出處分書為證，被告對此亦不爭執，亦堪信為真
    實。至原告主張被告誣指原告涉嫌偷竊被告置於辦公處所之
    文件及美金，屢屢處心積慮指稱原告為其同居多年女友，故
    意誤導偵查方向，栽贓原告竊其財物，嚴重侵害原告名譽，
    被告就其所稱遺失之美金8萬元，不僅無法向檢察官交代舉
    證其來源或存在與否，且失竊時間、如何發現失竊等情境之
    主張，均數次前後矛盾，顯然蓄意誣告原告，企圖毀敗原告
    名譽，原告因上開案件之折騰，身心俱疲，91年間在氣憤難
    眠下患有重度憂鬱症，且原告經營珠寶設計工作室，特重顧
    客對原告個人商譽之信譽，被告誣告原告竊盜，影響原告之
    社會評價及信譽甚重，侵害原告之名譽權，被告應就原告所
    受精神、名譽、健康之極大傷害，負侵權行為損害賠償責任
    等情，惟此為被告所否認，並以前開情詞置辯。經查：
（一）被告於九十年七月間確持有美金約八萬元乙節，經證人即
      臺灣合作金庫永吉分行行員王桂銘於偵查中證稱：「九十
      年五月份合庫外匯業績不好，我打電話問邵某（指被告乙
      ○○）是否可來存外匯，他（指被告乙○○）來合庫後
  　　拿八疊美金，面額為一百元給我清點，總共八萬元美金，
      後來到外匯部林美杏處談，但條件談不攏，乙○○就不存
      了，我印象深刻是因大部分的人是拿台幣換美金，只有他
      拿美金來存，我沒有問他美金來源。」等語。證人林美杏
      亦於偵查中證稱：「（問：九十年五月間乙○○是否曾至
      外匯部？）他（指被告乙○○）為熟客戶．．．他曾來電
      稱要存台幣三百萬元之美金定存，他來時，拿的是美金．
      ．．我向他說明要收百分之十五之手續費，且要有持有的
      收據（水單）．．．但他說是作生意收來的錢，他算一算
      覺得不划算，就不存了。」等語。證人即九十年七月間與
      被告乙○○一同出國之友人之父親鄭美雷於偵查中亦證稱
      ：「（問：九十年七月間你女兒是否與乙○○一同出國？
      ）去緬甸考察，出國費用是乙○○出的，我要拿錢給他（
      指被告乙○○），但他說我幫他母親看診，這錢他要付，
      出國前二天我去找他，他正在打包，我要支付女兒之零用
      錢，他說他有錢，我不願意，他打開辦公桌的抽屜並說他
      真的有錢，他只要帶八千元美金，他還有八萬元美金，我
      有看到錢，但不知多少，我叫他小心錢，他說他不在，甲
      ○○在，後來他回國後有聽他說二人鬧翻了，錢也不見了
      。」「當初我看到乙○○從抽屜中取出美金，抽八千元美
      金出來，所以裡面確實有錢，不是白紙。」等語，足證被
      告於九十年七月間出國前，確實於辦公室內放有美金八萬
      元，惟被告歸國後發現美金不翼而飛，而適原告於被告
      出國期間確曾於被告辦公室中取走照片、帳戶存簿等物，
      亦為原告陳稱屬實，故被告懷疑上開美金亦為原告所取走
      ，應屬正當之推想，被告並無意圖誣告原告而虛構事實之
      犯行，亦經臺灣臺北地方法院檢察署92年度偵字第16351
      號為不起訴處分、臺灣高等法院檢察署92年度上聲議字第
      1307號為再議駁回確定，有處分書可稽，被告辯稱並無故
      意誣告原告之侵權行為，應為可取。
（二）再按侵權行為，以該行為具有不法性為要件。原告主張被
      告出國期間，持有被告住處鑰匙者，不只原告一人，被告
      逕對原告提出竊盜告訴，亦屬過失侵權行為云云。惟查，
      被告並未告知其父親邵總鎮、其友劉家添，關於出國期間
      在其辦公室內放有美金8萬元乙事，且原告自承於該出國
      期間自被告辦公室中取走照片、帳戶存簿等物，被告歸國
      後，又一直無法與原告碰面，則被告單獨懷疑該美金為聲
      請人所竊，而不是邵總鎮、或劉家添，屬事出有因等情，
      亦經臺灣高等法院檢察署92年度上聲議字第1307號為再議
      駁回確定，有處分書可稽。則被告單獨懷疑該美金為聲請
      人所竊，而向臺灣臺北地方法院檢察署提出竊盜告訴，尚
      難認為屬於違反注意義務之不法行為，原告主張被告應負
      過失侵權行為之損害賠償責任，亦不可取。
五、原告另主張前開刑事案件進行之際，原告台中家中居然半夜
    常有無聲電話響起，騷擾睡眠，於91年度偵字第10612號案
    件偵查完畢後，原告之兄朱則信還屢獲指明房屋是否待售之
    信函，連帶造成原告及家人莫大之困擾，92年6月12日，原
    告駕車出外洽公，一駛出木新路住處不久，即發現被告與不
    明人士共三人開車尾隨，意圖不軌，原告急智改駛往警局並
    同時報警，被告方急忙駛離等情，惟被告否認有上開半夜電
    話騷擾、放出房屋待售訊息、92年6月12日開車尾隨原告等
    行為，原告就此亦不能舉證以實其說，原告就此部分主張被
    告應負侵權行為損害賠償責任，亦不可取。
六、綜上所陳，原告係民法第184、195條規定，請求被告賠償00
    00000元，及自起訴狀繕本送達被告翌日起至清償日止，按
    年息5％計算之利息，洵屬無據，應予駁回。又原告既受敗
    訴判決，其假執行之聲請亦失所依據，應併予駁回。
七、結論：原告之訴為無理由，依民事訴訟法第78條，判決如主
    文。
中　　華　　民　　國　　94　　年　　1　　月　　31 　日
                  民事第三庭    法　官　李慈惠
以上正本係照原本作成
如對本判決上訴，須於判決送達後20日內向本院提出上訴狀
中　　華　　民　　國　　94　　年　　1　　月　　31 　日
                    　　　　　　書記官　林秀娥
